【裁判字號】    95,訴,1164
【裁判日期】    951221
【裁判案由】    偽造文書
【裁判全文】
臺灣士林地方法院刑事判決              95年度訴字第1164號
公  訴  人  臺灣士林地方法院檢察署檢察官
被      告  甲○○
上列被告因偽造文書案件，經檢察官提起公訴（95年度偵字第
11205 號），被告於本院準備程序為有罪之陳述，經本院合議庭
裁定改由受命法官獨任依簡式審判程序審理，並判決如下：
    主  文
甲○○行使偽造私文書，足以生損害於公眾及他人，累犯，處有
期徒刑肆月，如易科罰金，以銀元參佰元即新台幣玖佰元折算壹
日。扣案附卷之偽造「乙○○」之署押（含簽名拾肆枚及指印貳
拾壹枚）共計參拾伍枚均沒收。
    事  實 及 理  由
一、本件犯罪事實、證據及理由，除引用檢察官起訴書之記載（
    如附件）外，補充如下：本件犯罪事實，業據被告甲○○於
    偵查中及本院審理時自白不諱，並有證人乙○○於警詢及偵
    查中證述明確，核與起訴書所載之其他證據相符，復有臺北
    市政府警察局內湖分局之搜索扣押筆錄、扣押物品目錄表、
    勘察採證同意書、扣押物品收據、本人及親友逮捕通知單、
    權利通知書、夜間訊問同意書、毒品初步鑑驗單各1 紙、94
    年11月16日之警詢及偵訊筆錄各1 份附卷可稽，並有甲○○
    於臺北市政府警察局內湖分局及臺灣士林地方法院檢察署上
    開書面上所偽造「乙○○」之署押（含簽名14枚及指印21枚
    ）共計35枚在卷可考，而被告上開接續偽造文書之行為，足
    認已生損害於偵警機關對於犯罪偵查之正確性及乙○○權益
    ，其犯行洵堪認定，應依法論科。
二、刑法新舊法之比較，按被告行為後，94年2 月2 日修正公布
    之刑法，已於95年7 月1 日施行（95年7 月1 日修正施行前
    刑法稱修正前刑法）。修正後刑法第2條 第1 項「行為後法
    律有變更者，適用行為時之法律。但行為後之法律有利於行
    為人者，適用最有利於行為人之法律」之規定，係規範行為
    後法律變更所生新舊法律比較適用之準據法，於修正後刑法
    施行後，自應適用上開規定，為「從舊從輕」之比較；又比
    較新舊法時，應就罪刑有關之共犯、未遂犯、想像競合犯、
    牽連犯、連續犯、結合犯，以及累犯加重、自首減輕暨其他
    法定加減原因（如身分加減）與加減例等一切情形，綜其全
    部罪刑之結果而為比較後，再適用有利於行為人之法律處斷
    ，而不得一部割裂分別適用不同之新舊法，有最高法院24年
    度上字第4634號、29年度上字第964 號判例意旨及最高法院
    95年度第8 次刑事庭會議決議可資參照。經查修正後刑法第
    47條、第49條關於累犯之規定，以出於故意再犯有期徒刑以
    上之罪者為限，並增訂強制工作免其執行或執行完畢後，5
    年內故意再犯有期徒刑以上之罪者，以累犯論之規定（擬制
    累犯），且刪除「依軍法」受裁判者，不適用累犯之規定，
    以求司法與軍法一致，是以修正後之累犯範圍較修正前刑法
    互有減縮及擴張。又被告行為時之修正前刑法第41條第1 項
    前段規定：「犯最重本刑為5 年以下有期徒刑以下之刑之罪
    ，而受6 個月以下有期徒刑或拘役之宣告，因身體、教育、
    職業、家庭之關係或其他正當事由，執行顯有困難者，得以
    1 元以上3 元以下折算一日，易科罰金。」，上開易科罰金
    折算標準，並依被告行為時之修正前罰金罰鍰提高標準條例
    第2 條前段（現已刪除，下稱修正前罰金罰鍰提高標準條例
    第2 條）之規定，就其原定數額提高為100 倍折算1 日，則
    被告行為時之易科罰金折算標準，應以銀元100 元以上300
    元以下折算1 日，經折算為新臺幣後，應以新臺幣300 元以
    上900 元以下折算1 日。惟被告行為後之修正後刑法第41條
    第1 項前段則規定：「犯最重本刑為5年 以下有期徒刑以下
    之刑之罪，而受6 個月以下有期徒刑或拘役之宣告者，得以
    新臺幣1 千元、2 千元或3 千元折算一日，易科罰金。」，
    比較修正前後之易科罰金折算標準，以適用被告行為時之修
    正前刑法之規定，並同時引用被告行為時之修正前罰金罰鍰
    提高標準條例第2 條之規定，較有利於被告。故綜合上述比
    較後，有關易科罰金之折算標準部分，以修正前刑法之規定
    有利於被告，而累犯部分，因依修正前後刑法之規定，被告
    均屬累犯，上開刑法修正對被告亦不生有利與否之情形。從
    而，揆諸前揭刑法第2 條第1 項前段規定，本案自應整體適
    用修正前之刑法相關規定。
三、按刑法第217 條所稱之偽造署押，係指行為人冒用本人名義
    在文件上簽名或為民法第3 條第3 項所稱指印之類似簽名之
    行為。又警方依刑事訴訟法第88條之1 第4 項規定所製作之
    本人之逮捕通知書、親友之通知書，記載被逮捕人何以遭逮
    捕等情，其通知本人聯或通知家屬聯如備有「收受人簽章」
    欄，由形式上觀察，於該欄內簽名及捺指印，即足表示由該
    姓名之人收受斯項通知書之證明。其後，將之交付警方，應
    成立刑法第216 條、第210 條之行使偽造私文書罪，有最高
    法院94年7 月26日第11次刑事庭會議決議可資參照。經查被
    告甲○○因違犯毒品危害防制條例案件，為隱匿身分以規避
    偵警機關調查及追訴，接續於臺北市政府警察局內湖分局之
    搜索扣押筆錄、扣押物品目錄表、毒品初步鑑驗報告單、94
    年11月16日之警詢及偵訊筆錄上偽造「乙○○」署押，無非
    表示接受搜索、扣押、調查及詢問之人與「乙○○」係同一
    人，並無任何法律用意，自屬刑法第217 條第1 項偽造之署
    押；而其接續於臺北市政府警察局內湖分局之本人及親友逮
    捕通知書、權利通知書、夜間詢問同意書、勘察採證同意書
    、扣押物品收據上偽造「乙○○」之簽名及指印多枚，係分
    別表示一定證明之意思，該等文件核與一般收據或切結書性
    質相同，自屬私文書之一種，其再持以交回警員處理而加以
    行使，顯然對上開文書之內容有所主張，皆足以生損害於乙
    ○○本人權益、警察機關對於犯罪偵查之正確性，核其此部
    分所為，係犯刑法第216 條、第210 條之行使偽造私文書罪
    ，又被告因經警搜索扣押並逮捕後，即冒名配合員警進行毒
    品初步之鑑驗及後續接受偵警機關之調查程序，主觀上當然
    有自始至終在同一違犯毒品危害防制條例案件之各階段中密
    接為偽造署押、私文書及行使偽造私文書之單一犯意，所為
    各個舉動不過為犯罪行為之一部，藉由接續實施，以完成整
    個犯罪，並僅侵害單一法益，故應包括於一行為而論以接續
    犯之一罪，又其偽造署押之行為，係偽造私文書之部分行為
    ，偽造私文書後復持以行使，偽造之低度行為應為行使之高
    度行為所吸收，均不另論罪。公訴意旨雖敘及被告有於犯罪
    事實違犯偽造署押行為及行使偽造私文書行為2 者間係牽連
    犯之關係，應依修正前刑法第55條牽連犯從一重處斷，惟本
    院係認該2 部分犯行間應為接續犯之實質上1 罪關係，如前
    所述，並基於審判不可分原則，本院就此為接續犯之審究，
    附此敘明。又被告曾有事實欄（如附件）所載經法院科刑並
    執行有期徒刑完畢之記錄，此有臺灣高等法院被告前案紀錄
    表在卷可考，其於有期徒刑執行完畢後5 年內，再犯本案有
    期徒刑以上之罪，為累犯，應依修正前刑法第47條之規定加
    重其刑。爰審酌被告甲○○因吸食毒品而違犯毒品危害防制
    條例遭警查獲後，復出於卸責之動機、目的，而冒用他人名
    義接受裁罰，致生偵警機關調查對象有違誤之虞，且險使無
    辜之人誤受裁罰，犯行所生危害非輕，並參酌其犯後坦承犯
    行之犯後態度暨其生活狀況、智識程度等一切情狀，量處如
    主文所示之刑，並諭知易科罰金之折算標準，以示懲儆。又
    上開文書上偽造「乙○○」之署押（含簽名14枚及指印21
    枚）共計35枚，不問屬於犯人與否，均應依刑法第219 條之
    規定，宣告沒收。
據上論斷，應依刑事訴訟法第273 條之1 第1 項、第299 條第1
項前段、第310 條之2 、第454 條第2 項，刑法第2 條第1 項前
段、第216 條、第210 條、第219 條、修正前刑法第47條、第41
條第1 項前段，判決如主文。
本案經檢察官王以文到庭執行職務。
中    華    民    國    95    年    12    月    21    日
                  刑事第一庭法  官  林清吉
以上正本係照原本作成。
如不服本判決，應於判決送達後10日內，向本院提出上訴狀。
                            書記官  張茹茵
中    華    民    國    95    年    12    月    21    日
附錄本案論罪科刑法條之依據：
刑法第210條
偽造、變造私文書，足以生損害於公眾或他人者，處5 年以下有
期徒刑。
刑法第216 條
行使第210 條至第215 條之文書者，依偽造、變造文書或登載不
實事項或使登載不實事項之規定處斷。


司法院資訊處製作；財團法人民間司法改革基金會備份。
